臺灣高雄地方法院刑事判決
111年度訴字第447號
公  訴  人  臺灣高雄地方檢察署檢察官
被      告  顏正岳




            吳坪宏


上列被告因違反廢棄物清理法案件，經檢察官提起公訴（110年
度偵字第366號），因被告就被訴事實為有罪之陳述，經本院告
知簡式審判程序之旨，並聽取被告與公訴人之意見後，裁定依簡
式審判程序審理，判決如下：
    主  文
顏正岳共同犯廢棄物清理法第四十六條第三款之未經主管機關許
可提供土地堆置廢棄物罪，處有期徒刑壹年壹月。又共同犯廢棄
物清理法第四十六條第四款前段之非法清理廢棄物罪，處有期徒
刑壹年貳月。應執行有期徒刑壹年肆月。未扣案之犯罪所得新臺
幣參萬肆仟元沒收，於全部或一部不能沒收或不宜執行沒收時，
追徵其價額。
吳坪宏共同犯廢棄物清理法第四十六條第四款前段之非法清理廢
棄物罪，處有期徒刑壹年壹月。緩刑貳年。未扣案之犯罪所得新
臺幣捌仟伍佰元沒收，於全部或一部不能沒收或不宜執行沒收時
，追徵其價額。
    事  實
一、顏正岳明知未經主管機關許可，不得提供土地堆置廢棄物，
    竟與真實姓名年籍均不詳，臉書暱稱「LU Luu」（綽號「阿
    姐」，下稱「阿姐」）之成年女子，共同基於提供土地堆置
    廢棄物之犯意聯絡，由顏正岳於民國109年4月16日，以每月
    新臺幣（下同）2萬5,000元之代價，向不知情之蘇樹雄承租
    址設高雄市○○區○○路00○00號A棟3號廠房（下稱本案廠房）
    ，作為堆置廢棄物之地點。「阿姐」則透過臉書聯繫不知情
    之呂政隆（所涉違反廢棄物清理法罪嫌，另經臺灣高雄地方
    檢察署【下稱高雄地檢署】檢察官為不起訴處分確定），表
    示可提供合法清運廢棄物車輛載運廢棄物。「阿姐」另透過
    臉書聯繫「楷崙環保科技有限公司」（下稱「楷崙公司」，
    領有109高雄市廢乙清字第25號廢棄物清除許可證）負責人
    簡瀅齡，表示在北部有廢棄物需要載運。簡瀅齡即指示其夫
    即「楷崙公司」司機邢台生與呂政隆聯絡，邢台生則於109
    年4月17日21時10分許，駕駛車牌號碼000-0000號自用大貨
    車至新北市○○區○○路000巷000○0號「佑運有限公司」（下稱
    「佑運公司」，實際負責人為李錦文，所涉違反廢棄物清理
    法罪嫌，另經高雄地檢署檢察官為不起訴處分確定），在不
    知情之葉輔源（所涉違反廢棄物清理法罪嫌，另經高雄地檢
    署檢察官為不起訴處分確定）指引下，進入「佑運公司」載
    運含廢壓克力板、木頭、磚、沙發、輪胎、冷氣管、帆布、
    棉被、衣服、濕布、舊海綿、塑膠混合物、木材、砂輪片等
    廢棄物1車次（下稱第一車次廢棄物），葉輔源並支付4萬元
    之費用與邢台生。嗣於109年4月18日11時35分許，邢台生返
    抵高雄後，由顏正岳駕駛車牌號碼00-0000號自用小客車在
    前帶路，引導邢台生載運上開第一車次廢棄物至本案廠房堆
    置，邢台生並將2萬元交付與顏正岳。顏正岳另要求邢台生
    北上載運第2車次之廢棄物，邢台生遂於109年4月18日18時3
    1分許，駕駛車牌號碼000-0000號自用大貨車搭載簡瀅齡，
    共同至新北市○○區○○○路000號之1「雅圓企業有限公司」（
    下稱「雅圓公司」），在葉輔源指引下，入場載運含廢飼料
    袋、保麗龍、泡棉等廢棄物1車次（下稱第二車次廢棄物）
    ，並收取費用4萬元。邢台生嗣於109年4月19日10時33分許
    ，駕駛車牌號碼000-0000號自用大貨車搭載簡瀅齡，共同載
    運第二車次廢棄物（下稱第二車次廢棄物）至本案廠房。
二、詎於109年4月19日11時許，邢台生將第二車次廢棄物卸載在
    本案廠房前，經蘇樹雄之女蘇雅婷發現本案廠房違法堆置廢
    棄物而出面制止，顏正岳明知其未領有廢棄物清除之許可文
    件，不得從事廢棄物之清除，竟基於非法清理廢棄物之犯意
    ，為下列之行為：
　㈠指示其友人黃泰智及不知情之曹青源（所涉違反廢棄物清理
    法罪嫌，另經高雄地檢署檢察官為不起訴處分確定）協助將
    第二車次廢棄物運離上開廠房。由曹青源駕駛車牌號碼0000
    -00號自用小客車搭載黃泰智在前帶路，邢台生則駕駛車牌
    號碼000-0000號自用大貨車搭載簡瀅齡跟隨在後。嗣於109
    年4月19日13時24許，由黃泰智指示簡瀅齡、邢台生將第二
    車次廢棄物載運至高雄市○○區○○段000○0地號土地棄置（「
    楷崙公司」、簡瀅齡、邢台生、黃泰智，所涉違反廢棄物清
    理法罪嫌，均經高雄地檢署檢察官另為緩起訴處分確定）。
    簡瀅齡、邢台生於000年0月00日15時許，返回本案廠房，並
    將1萬4,000元分與顏正岳。
  ㈡復為清除邢台生所載運之第一車次廢棄物，於109年4月21日
    前某時，委託不知情之歐森敏代為尋找山貓業者，歐森敏遂
    將該份工作介紹與吳坪宏。吳坪宏於109年4月21日上午某時
    許，至本案廠房發現有堆置廢棄物後，明知其所經營之「宏
    泰興業行」所領取之廢棄物清除許可證（高市府環廢管字第
    10235518300號），已於107年5月26日到期未辦理展延，竟
    與顏正岳共同基於非法清理廢棄物之犯意聯絡，依顏正岳之
    指示，先駕駛山貓將邢台生所載運之第一車次廢棄物，置於
    某車牌號碼不詳之小貨車上，再由某真實姓名、年籍不詳之
    小貨車駕駛，將部分廢棄物運離本案廠房。吳坪宏嗣於109
    年4月21日下午某時許，駕駛車牌號碼00-000號自用大貨車
    搭載顏正岳，依顏正岳之指示，載運含廢塑膠混合物、廢木
    材、廢布、廢砂輪片、營建混合廢棄物等廢棄物3車次至高
    雄市○○區○○段000○0地號土地棄置。吳坪宏並向顏正岳收取8
    ,500元之費用。
  ㈢顏正岳復於109年4月21日晚上某時，以電話聯絡吳志明（所
　  涉違反廢棄物清理法罪嫌，另經高雄地檢署檢察官為緩起訴
    處分確定），委託吳志明至本案廠房載運廢棄物。吳志明於
    109年4月22日8時10分許駕駛車牌號碼000-00號自用大貨車
    ，自本案廠房載運邢台生所載運之第一車次廢棄物，由顏正
    岳駕駛車牌號碼00-0000號自小客車，引導吳志明載運含廢
    木材混合物、生活垃圾、廢塑膠混合物等廢棄物1車次至高
    雄市○○區○○段000地號土地棄置。嗣於109年4月22日13時許
    ，吳志明復駕駛車牌號碼000-00號自用大貨車，由顏正岳駕
    駛車牌號碼00-0000號自小客車，引導吳志明載運半車次廢
    棄物至高雄市○○區○○段000地號土地棄置。吳志明並向顏正
    岳收取4,500元之費用。109年4月22日20時許，吳志明依顏
    正岳之指示，與「阿姐」之人聯絡，「阿姐」即再次委託吳
    志明載運廢棄物。於109年4月23日8時30分許，吳志明依「
    阿姐」之指示，駕駛車牌號碼000-00號自用大貨車至高雄市
    ○○區○○段000地號土地，將其與顏正岳前一日棄置在該處之
    廢棄物載運上車，再運至高雄市○○區○○段000地號土地棄置
    。「阿姐」另以匯款方式支付吳志明4,000元。嗣經民眾檢
    舉高雄市○○區○○段000地號土地、高雄市○○區○○段000○0地號
    土地遭人棄置廢棄物，經高雄市政府環境保護局調閱監視器
    畫面，始循線查悉上情。
三、案經內政部警政署保安警察第七總隊第三大隊報告高雄地檢
    署檢察官偵查起訴。
    理  由
一、本件被告顏正岳、被告吳坪宏所犯均非死刑、無期徒刑、最
    輕本刑為3年以上有期徒刑之罪或高等法院管轄之第一審案
    件，其於本院準備程序進行中就被訴事實為有罪之陳述，經
    告知簡式審判程序之旨，並聽取檢察官、被告2人之意見後
    ，本院合議庭裁定由受命法官獨任行簡式審判程序。又因改
    行簡式審判程序之故，依刑事訴訟法第159條第2項之規定，
    本件並無同法第159條第1項傳聞法則之限制。
二、得心證之理由：
　㈠上開犯罪事實一、部分，業據被告顏正岳於警詢及本院審理
    時均坦承不諱（見警一卷第2至5頁，訴字卷第69頁、第127
    至128頁、第139頁、第167頁），核與證人簡滢齡於警詢、
    偵查中（見警一卷第68至73頁，偵一卷第181至186頁、第19
    2頁）、證人邢台生於警詢、偵查中（見警一卷第100至104
    頁、第126至128頁，偵一卷第181至192頁，偵二卷第191至1
    92頁）、證人葉輔源於警詢時（見警一卷第150至154頁）、
    證人呂政隆於警詢時（見警一卷第190至195頁）、證人李錦
    文於警詢時（見警一卷第222至227頁）、證人蘇雅婷於警詢
    時（見警二卷第404至407頁）、證人即「雅圓公司」負責人
    曾掌於警詢時（見警二卷第440至442頁）證述情節大致相符
    ，並有「楷崙公司」提供與臉書暱稱「LU Luu」之對話紀錄
    （見警一卷第39至40頁，警三卷第735至737頁）、「楷崙公
    司」提供與被告顏正岳之臉書對話紀錄（見警一卷第39至40
    頁）、高雄市○○區○○路00000號廠房照片（見警一卷第41頁
    ）、「佑運公司」現場照片（見警一卷第43頁）、「雅圓公
    司」現場照片（見警一卷第44頁）、第一車次及第二車次載
    運廢棄物樣態之照片（見警一卷第123頁）、照片指認【指
    認人：邢台生】（見警一卷第139頁）、指認犯罪嫌疑人紀
    錄表【指認人：葉輔源】（見警一卷第155至157頁）、照片
    指認【指認人：葉輔源】（見警一卷第165頁、第169頁）、
    房屋租賃契約書暨現金支出傳票（見警二卷第421至429頁）
    、行政院環境保護署廢棄物即時追蹤平台之車牌號碼000-00
    00號自用大貨車歷史軌跡查詢資料（見警三卷第707至713頁
    ）、「楷崙公司」提供車牌號碼000-0000行車記錄器所拍攝
    邢台生載運第一車次廢棄物及第二車次廢棄物至本案廠房之
    影像翻拍照片（見警三卷第725至730頁）、指認犯罪嫌疑人
    紀錄表【指認人：蘇雅婷】（見警二卷第409至411頁）等在
    卷可稽，足認被告顏正岳此部分自白與事實相符，並有證據
    補強，自堪採為認定犯罪事實之依據。
　㈡上開犯罪事實二、部分，業據被告顏正岳於警詢及本院審理
    時（見警一卷第4至7頁，訴字卷第69頁、第127至128頁、第
    139頁、第167頁）、被告吳坪宏於本院審理時（見訴字卷第
    127至128頁、第167至168頁）均坦承不諱，核與證人即共同
    被告顏正岳於警詢、偵查中（見警一卷第5頁，偵一卷第107
    至109頁）、證人即共同被告吳坪宏於警詢、偵查中（見警
    二卷第340至343頁，偵一卷第223至226頁）、證人簡瀅齡於
    偵查中（見偵一卷第186至187頁、第192頁）、證人邢台生
    於警詢、偵查中（見警一卷第102至104頁、第128至130頁，
    偵一卷第191至192頁，偵二卷第191至192頁）、證人黃泰智
    於警詢、偵查中（見警二卷254至258頁、第274至278頁、第
    288至291頁，偵一卷第201至204頁）、證人曹青源於警詢、
    偵查中（見警二卷第302至306頁、第328至330頁，偵一卷第
    204至206頁）、證人吳志明於警詢、偵查中（見警二卷第37
    2至378頁，偵一卷第241至244頁）、證人即高雄市○○區○○段
    0000地號土地管理人黃公韜於警詢時（見警二卷第468至471
    頁）證述情節大致相符，並有指認犯罪嫌疑人紀錄表【指認
    人：簡瀅齡】（見警一卷第75至77頁）、照片指認【指認人
    ：簡瀅齡】（見警一卷第85頁）、指認犯罪嫌疑人紀錄表【
    指認人：邢台生】（見警一卷第107至109頁）、行政院環境
    保護署廢棄物即時追蹤平台之車牌號碼000-0000號自用大貨
    車歷史軌跡查詢資料（見警三卷第707至713頁）、「楷崙公
    司」提供車牌號碼000-0000行車記錄器所拍攝第二車次廢棄
    物遭棄置高雄市○○區○○段00000地號土地之影像翻拍照片（
    見警三卷第731至733頁）、照片指認【指認人：黃泰智】（
    見警二卷第266至267頁）、指認犯罪嫌疑人紀錄表【指認人
    ：黃泰智】（見警二卷第269至271頁）、指認犯罪嫌疑人紀
    錄表【指認人：曹青源】（見警二卷第323至325頁）、高雄
    市政府環境保護局109年4月20日環保稽查工作紀錄單（見警
    三卷第607頁）、高雄市○○區○○段000地號現場照片、監視器
    及行車紀錄翻拍照片（見警三卷第609頁）、吳坪宏與LINE
    暱稱「歐」（即歐森敏）對話紀錄（見警二卷第349頁）、
    指認犯罪嫌疑人紀錄表【指認人：吳坪宏】（見警二卷第35
    5至357頁）、指認犯罪嫌疑人紀錄表【指認人：黃公韜】（
    見警二卷第473至475頁）、照片指認【指認人：黃公韜】（
    見警二卷第483至485頁）、行政院環境保護署環境督察總隊
    南區環境督察大隊109年5月20日第0000000000號便簽（見警
    三卷第583至584頁）、高雄市政府環境保護局109年5月18日
    高市環局稽字第10936300300號函暨所附高雄市政府環境保
    護局109年4月24日、109年5月5日環保稽查工作紀錄單、高
    雄市○○區○○段000○0地號土地現場照片、行政院環境保護署
    車籍查詢系統資料【車牌號碼00-000號自用大貨車】、「宏
    泰興業行」公示資料查詢紀錄、被告吳坪宏之丙級廢棄物清
    除清除技術員合格證書、高雄市政府廢棄物清除許可證【高
    市府環廢管字第10235518300號/宏泰興業行】（見警三卷第
    585至596頁）、指認犯罪嫌疑人紀錄表【指認人：吳志明】
    （見警二卷第389至391頁）、行政院環境保護署環境督察總
    隊南區環境督察大隊109年5月22日第0000000000號便簽（見
    警三卷第567至568頁）、高雄市政府環境保護局109年5月20
    日高市環局稽字第10936455000號函暨所附109年4月22日高
    雄市政府環境保護局事業機構事業廢棄物稽查紀錄表、109
    年5月12日高雄市政府環境保護局環保稽查工作記錄單、高
    雄市○○區○○段000地號土地現場照片、監視器畫面擷取照片
    【拍攝車牌號碼000-00號自用大貨車】、吳志明提供與被告
    顏正岳之LINE對話紀錄及通話紀錄、車號00-0000自用小客
    車照片、「群祥企業行」公示資料查詢紀錄1份、行政院環
    境保護署車籍查詢系統資料【車牌號碼000-00號自用大貨車
    】(見警三卷第569至582頁）、行政院環境保護署環境督察
    總隊南區督察大隊督察記錄（見警三卷第611至666頁）、車
    輛詳細資料報表【車牌號碼：000-0000/3H-155/040-N6自用
    大貨車、Z0-1692/2023-EY自用小客車】（見警三卷第667至
    675頁）、地籍圖資查詢系統資料【高雄市○○區○○段00000地
    號/306-4地號、林園區龔林段277地號、大寮區潭平段338地
    號土地】（見警三卷第677至685頁）、高雄市○○區○○段000○
    0○000○0地號、高雄市○○區○○段000地號、高雄市○○區○○段00
    0地號土地現場照片（見警三卷第741至744頁）等附卷可佐
    ，足認被告顏正岳、被告吳坪宏此部分自白與事實相符，並
    有證據補強，亦堪採為認定犯罪事實之依據。
　㈢從而，本件事證已臻明確，被告顏正岳、被告吳坪宏犯行均
    堪以認定，應予依法論科。　
三、論罪科刑：　　　
　㈠論罪：
  ⒈按廢棄物清理法第46條第3款所稱「未經主管機關許可，提供
    土地回填、堆置廢棄物者」，依其文義以觀，固係以提供土
    地者為處罰對象，然該條款所欲規範者應在於未經主管機關
    許可，提供土地回填、堆置廢棄物之行為，而非側重於土地
    為何人所有、是否有權使用，亦不問提供土地係供自己或他
    人堆置廢棄物。是凡以自己所有之土地，或有權使用（如借
    用、租用等）、無權占用之他人土地，以供自己或他人堆置
    廢棄物之行為，均有上開條款之適用，非謂該條款僅規定處
    罰提供自己之土地供他人堆置廢棄物而言，否則任意提供非
    屬自己或無權使用之土地供自己或他人堆置廢棄物，造成污
    染，卻無法處罰，顯失衡平，當非該法為改善環境衛生，維
    護國民健康之立法目的。次按，從事廢棄物之清除、處理業
    務者，應向直轄市、縣（市）主管機關或中央主管機關委託
    之機關申請核發公民營廢棄物清除處理機構許可文件後，始
    得受託清除、處理廢棄物業務，廢棄物清理法第41條第1項
    前段定有明文，而廢棄物清理法第46條第4款前段之罪，係
    以「未依第41條第1項規定領有廢棄物清除、處理許可文件
    ，從事廢棄物貯存、清除、處理」為構成要件。所謂「貯存
    」係指廢棄物於清除、處理前，放置於特定地點或貯存容器
    、設施內之行為；「清除」則指廢棄物之收集、運輸行為；
    「處理」則包括：1、中間處理：即最終處置前，以物理、
    化學、生物、熱處理或其他處理方法，改變其物理、化學、
    生物特性或成分，達成分離、減積、去毒、固化或安定）之
    行為；2、最終處置：指衛生掩埋、封閉掩埋、安定掩埋或
    海洋棄置事業廢棄物之行為；3、再利用：指事業機構產生
    之事業廢棄物自行販賣、轉讓或委託作為原料、材料、填土
    或其他經中央主管機關認定之用途行為。
　⒉查被告顏正岳明知未經主管機關許可，不得提供土地堆置廢
    物，仍承租本案廠房供「阿姐」向他人承攬清運廢棄物後堆
    置，揆諸前揭說明，被告顏正岳此部分所為已該當未經主管
    機關許可提供土地堆置廢棄物之行為；被告顏正岳並於遭蘇
    雅婷發現其在本案廠房堆置廢棄物後，明知未領有廢棄物清
    除之許可文件，陸續將第一車次及第二車次之廢棄物載運至
    上址土地傾倒，被告吳坪宏亦明知其所經營之「宏泰興業行
    」所領取之廢棄物清除許可證已於107年5月26日到期未辦理
    展延，竟與被告顏正岳共同將第一車次之廢棄物載運至上址
    土地傾倒，揆諸前揭說明，被告顏正岳、被告吳坪宏就此部
    分所為應已該當廢棄物之清除行為。
　⒊是核被告顏正岳就犯罪事實一、所為，係犯廢棄物清理法第4
    6條第3款未經主管機關許可提供土地堆置廢棄物罪，被告顏
    正岳就犯罪事實二、㈠部分，因「楷崙公司」領有廢棄物清
    除許可證，其實際負責人即簡瀅齡受被告顏正岳委託，將第
    二車次之廢棄物載運至高雄市○○區○○段000○0地號土地棄置
    ，違反清除許可文件內容，故被告顏正岳就犯罪事實二、㈠
    所為，係犯廢棄物清理法第46條第4款後段之未依廢棄物清
    除許可文件內容清除廢棄物罪，就犯罪事實二、㈡、㈢所為，
    係犯廢棄物清理法第46條第4款前段之非法清理廢棄物罪。
    被告吳坪宏就犯罪事實二、㈡所為，係犯廢棄物清理法第46
    條第4款前段之非法清理廢棄物罪。被告顏正岳於犯罪事實
    二、㈠至㈢部分，被告吳坪宏於犯罪事實二、㈡部分，僅係分
    別將第一車次及第二車次之廢棄物隨意棄置於上址土地，並
    未為前開「中間處理」、「最終處理」或「再利用」等行為
    ，是其所為應尚非屬廢棄物之「處理」行為，起訴意旨認被
    告顏正岳及被告吳坪宏違反廢棄物清理法第46條第4款之行
    為態樣亦包含廢棄物之「處理」行為，容有誤會，應予更正
    。
　⒋被告顏正岳就犯罪事實一、未經主管機關許可提供土地堆置
    廢棄物之犯行與「阿姐」間，就犯罪事實二、㈡所示之非法
    清理廢棄物之犯行，與被告吳坪宏間，就犯罪事實二、㈢與
    吳志明、「阿姐」間，彼此間有犯意聯絡及行為分擔，均應
    分別論以共同正犯。又廢棄物清理法第46條第4款後段之犯
    罪主體，係指已取得許可文件之廢棄物清理業者（最高法院
    刑事大法庭109年度台上大字第3338號裁定意旨參照）。被
    告顏正岳雖不具上開犯罪主體身分，然其與領有廢棄物清除
    機構許可證之業者即「楷崙公司」之負責人簡瀅齡間，就事
    實欄二、㈠所示犯行，有犯意聯絡及行為分擔，被告顏正岳
    雖不具上開身分，然依刑法第31條第1項規定，仍成立共同
    正犯。
  ⒌次按，集合犯乃其犯罪構成要件中，本就預定有多數同種類
　　之行為將反覆實行，立法者以此種本質上具有複數行為，反
    覆實行之犯罪，歸類為集合犯，特別規定為一個獨立之犯罪
    類型，例如收集犯、常業犯等。廢棄物清理法第46條第4款
    前段之非法清理廢棄物罪，係以未依同法第41條第1項規定
    領有廢棄物清除、處理許可文件而從事廢棄物清除、處理者
    為犯罪主體，再依該法第41條第1項前段以觀，可知立法者
    顯然已預定廢棄物之清除、處理行為通常具有反覆實行之性
    質。是本罪之成立，本質上即具有反覆性，而為集合犯。至
    同法第46條第4款後段之未依廢棄物清除、處理許可文件內
    容貯存、清除、處理廢棄物者，亦屬非法清理廢棄物罪，本
    質上同具反覆多次實行之特性，亦屬集合犯（最高法院106
    年度台上字第637號判決意旨參照）。據此，被告顏正岳以
    犯罪事實二、㈠、㈡、㈢所示方式，多次反覆實行廢棄物清理
    法第46條第4款前、後段之清除廢棄物行為，應論以集合犯
    之包括一罪。
　⒍起訴書固漏未論及被告顏正岳就犯罪事實二、㈡部分，涉廢棄
    物清理法第46條第4款後段之未依廢棄物清除許可文件內容
    清除廢棄物罪，然此僅為同條項款間之不同犯罪型態，尚毋
    庸變更起訴法條，併予敘明。
　⒎被告顏正岳以一行為同時觸犯廢棄物清理法第46條第第4款前
    、後段之罪，為想像競合犯，應依刑法第55條規定，從一情
    節較重之廢棄物清理法第46條第4款前段之非法清理廢棄物
    罪處斷。被告顏正岳係於犯罪事實一、所示之未經主管機關
    許可提供土地堆置廢棄物犯行遭蘇雅婷發現後，另基於非法
    清理廢棄物之犯意，將廢棄物隨意棄置在前開土地上，先後
    兩次犯行，顯然基於不同犯意所為，且行為互殊，應予分論
    併罰。
　⒏關於刑之減輕：
　　按因身分或其他特定關係成立之罪，其共同實行者，仍以正
    犯論，但得減輕其刑，此觀刑法第31條第1項規定甚明。依
    此「得減輕其刑」之規定，可見法院對於是否減輕其刑，仍
    有其裁量權限，縱未予減輕，亦不能遽指為違法（最高法院
    106年度台上字第637號判決意旨參照）。經查，被告顏正岳
    於犯罪事實二、㈠所示行為時，雖不具「已取得廢棄物清除
    處理許可文件之業者」身分，而與領有廢棄物清除機構許可
    證之「楷崙公司」負責人簡瀅齡共犯廢棄物清理法第46條第
    4款後段之罪，得依刑法第31條第1項但書規定減輕其刑。
  ㈡量刑：
    爰以行為人責任為基礎，審酌被告顏正岳明知非法堆置廢棄
    物有害公共環境衛生，竟為貪圖不法利益，未經主管機關許
    可，提供土地堆置廢棄物，又被告顏正岳與被告吳坪宏均明
    知從事廢棄物清除，須依法取得許可文件，且不得逾越許可
    文件內容之範圍，竟貪圖私利，任意將廢棄物傾倒，造成環
    境汙染，殊值非難。惟念及被告2人犯後均坦承犯行，犯後
    態度尚可；兼衡被告2人犯罪之動機、目的、手段、所生危
    害程度、所得利益；另酌以被告顏正岳前有違反槍砲彈藥刀
    械管制條例案件前科紀錄之素行（未構成累犯），被告吳坪
    宏除前因違反廢棄物清理法案件，經諭知緩刑確定，且緩刑
    期滿外，無其他經論罪科刑之前科紀錄之素行，有其等之臺
    灣高等法院被告前案紀錄表在卷可憑；暨被告顏正岳於本院
    審理中自陳大學肄業之智識程度，入監前打零工維生，每月
    收入約3萬元，有一名1歲大子女之生活狀況，被告吳坪宏於
    本院審理中自陳國中畢業之智識程度，目前無業，已將山貓
    及貨車都賣掉了之生活狀況（見訴字卷第36頁）等一切情狀
    ，分別量處如主文第1、2項所示之刑。復審酌被告顏正岳所
    犯2罪，犯罪手段、情節及侵害法益近似，犯罪時間相近等
    整體情況，依刑法第51條第5款數罪併罰定執行刑之立法方
    式採限制加重原則，定其應執行之刑如主文第1項所示，以
    資懲儆。
　㈢緩刑：
　　被告吳坪宏未曾因故意犯罪受有期徒刑以上刑之宣告，有臺
    灣高等法院被告前案紀錄表在卷可按，符合刑法第74條第1
    項第1款規定緩刑要件。雖被告吳坪宏前於100年間曾因違反
    廢棄物清理法案件，經判處有期徒刑1年2月，緩刑3年確定
    ，然距本案犯行已近9年，期間被告吳坪宏並無因故意犯罪
    而受有期徒刑以上刑之宣告前科，顯見前次刑之執行確已有
    教化之效，茲念其於本案犯後已坦承犯行，且已將其原以工
    作使用之車輛及山貓轉售他人，有汽車買賣合約書在卷可佐
    （見審訴卷第75頁），被告吳坪宏歷經本次偵、審程序及刑
    之宣告，當已知更加注意自身往後行為，相信無再犯之虞，
    且其現罹患肺癌，有義大醫療財團法人義大醫院診斷證明書
    附卷可憑（見審訴卷第74頁），本院認對其所處之刑以暫不
    執行為適當，爰依刑法第74條第1項第1款之規定，予以宣告
    緩刑2年，以啟自新。另考量被告吳坪宏之智識程度、目前
    無業，及其罹患肺癌治療中之狀況，認其歷經本案偵、審程
    序後，已獲一定教訓與警惕，爰不再課予其他緩刑之負擔，
    併此敘明。至被告顏正岳於109年間因違反槍砲彈藥刀械管
    制條例案件經判處有期徒刑6年2月確定，不符合刑法第74條
    緩刑之要件，併此敘明。
四、沒收部分
　㈠按犯罪所得，屬於犯罪行為人者，沒收之。前2項之沒收，於
    全部或一部不能沒收或不宜執行沒收時，追徵其價額，刑法
    第38條之1 第1 項前段、第3 項分別定有明文。又共同實行
    犯罪行為之人，基於責任共同原則，固應就全部犯罪結果負
    其責任，但因其等組織分工及有無不法所得，未必盡同，特
    別是集團性或重大經濟、貪污犯罪，彼此間犯罪所得分配懸
    殊，其分配較少甚或未受分配之人，如仍應就全部犯罪所得
    負連帶沒收追繳之責，超過其個人所得之剝奪，無異代替其
    他參與者承擔刑罰，違反罪刑法定原則、個人責任原則以及
    罪責相當原則。故共同犯罪，其所得之沒收，應就各人分得
    之數為之，亦即依各共犯實際犯罪利得分別宣告沒收。至於
    上揭共同正犯各成員間有無犯罪所得、所得數額，係關於沒
    收、追繳或追徵標的犯罪所得範圍之認定，固非屬犯罪事實
    有無之認定，並不適用「嚴格證明法則」，無須證明至毫無
    合理懷疑之確信程度，應由事實審法院綜合卷證資料，依自
    由證明程序釋明其合理之依據以認定之。且基於澈底剝奪犯
    罪所得之意旨，不問犯罪成本、利潤，均應沒收，犯罪所得
    自無扣除成本之必要，以遏阻、根絕犯罪誘因。　
　㈡被告顏正岳就其犯罪事實一、所示犯行之犯罪所得，於109年
    6月20日警詢時供稱：伊收受第一車次的廢棄物進入廠房暫
    置，伊收到4萬元等語（見警一卷第3頁），復於109年10月1
    2日警詢時供稱：兩車次伊收取5,000元，是載廢棄物進廠的
    司機拿現金給伊等語（見警一卷第31至35頁），再於偵查中
    供稱：他們載來2趟，伊差不多是收3萬6,000元等語（見偵
    一卷第101頁），嗣於本院審理中供稱：第一車次的廢棄物
    ，邢台生給伊1、2萬元，第二車次的廢棄物，伊沒有收到錢
    等語（見訴字卷第169頁），前後迥異。而證人邢台生於警
    詢及偵查中均證稱：載運兩車次的廢棄物，兩廠房共支付現
    金8萬元給伊，並交代回高雄時轉交給顏正岳一趟2萬元，共
    計4萬元，但因為第二天超時作業，所以向顏正岳多收取6,0
    00元，實際交付給顏正岳3萬4,000元等語（見警一卷第102
    頁，偵一卷第188至190頁），本院審酌證人邢台生於警詢及
    偵查中均證稱是交付3萬4,000元予被告顏正岳，應較為可信
    ，故認定被告顏正岳就犯罪事實一、所示犯行之犯罪所得為
    3萬4,000元，應依刑法第38條之1第1項前段及第3項之規定
    ，諭知沒收，並於全部或一部不能沒收或不宜執行沒收時，
    追徵其價額。
　⒊被告吳坪宏於警詢、偵查中及本院審理時均供稱：當天被告
    顏正岳是給付8,500元給伊等語（見警二卷第341頁，偵一卷
    第224頁，訴字卷第170頁），核與共同被告顏正岳於偵查中
    供述相符（見偵一卷第109頁），是被告吳坪宏就犯罪事實
    二、㈡所示犯行之犯罪所得為8,500元，應依刑法第38條之1
    第1項前段及第3項之規定，諭知沒收，並於全部或一部不能
    沒收或不宜執行沒收時，追徵其價額。　
據上論斷，應依刑事訴訟法第273條之1第1項、第299條第1項前
段，判決如主文。
本案經檢察官吳韶芹提起公訴，檢察官郭武義到庭執行職務。
中　　華　　民　　國　　111 　年　　10　　月　　17　　日
                  刑事第十庭    法　官  吳俞玲
以上正本證明與原本無異。
如不服本判決應於收受判決後20日內向本院提出上訴書狀，並應
敘述具體理由。其未敘述上訴理由者，應於上訴期間屆滿後20日
內向本院補提理由書(均須按他造當事人之人數附繕本)「切勿逕
送上級法院」。
中　　華　　民　　國　　111 　年　　10　　月　　17　　日
                                書記官  陳芳蘭
附錄本案論罪科刑法條：　　　　　　　　　　　　　　　　
廢棄物清理法第46條
有下列情形之一者，處一年以上五年以下有期徒刑，得併科新臺
幣一千五百萬元以下罰金：
一、任意棄置有害事業廢棄物。
二、事業負責人或相關人員未依本法規定之方式貯存、清除、處
    理或再利用廢棄物，致污染環境。
三、未經主管機關許可，提供土地回填、堆置廢棄物。
四、未依第四十一條第一項規定領有廢棄物清除、處理許可文件
    ，從事廢棄物貯存、清除、處理，或未依廢棄物清除、處理
    許可文件內容貯存、清除、處理廢棄物。
五、執行機關之人員委託未取得許可文件之業者，清除、處理一
    般廢棄物者；或明知受託人非法清除、處理而仍委託。
六、公民營廢棄物處理機構負責人或相關人員、或執行機關之人
    員未處理廢棄物，開具虛偽證明。
本判決所引出處之卷宗簡稱對照表
簡稱 卷宗名稱 警一卷 内政部警政署保安警察第七總隊第三大隊第三中隊偵查卷宗（1） 警二卷 内政部警政署保安警察第七總隊第三大隊第三中隊偵查卷宗（2） 警三卷 内政部警政署保安警察第七總隊第三大隊第三中隊偵查卷宗（3） 偵一卷 臺灣高雄地方檢察署110偵字366號卷一 偵二卷 臺灣高雄地方檢察署110偵字366號卷二 審訴卷 本院111審訴字385號卷 訴字卷 本院111年度訴字第447號卷